【裁判字號】    96,簡上,242
【裁判日期】    970320
【裁判案由】    給付貨款
【裁判全文】
臺灣士林地方法院民事判決             96年度簡上字第242號
上  訴  人  陶雅餐具有限公司
法定代理人  乙○○
被 上訴 人  甲○○
上列當事人間請求給付貨款事件，上訴人對於中華民國96年8 月
31日本院內湖簡易庭96年度士簡字第929 號第一審判決提起上訴
，本院於97年3月6日言詞辯論終結，判決如下：
    主  文
上訴駁回。
第二審訴訟費用新臺幣貳仟肆佰玖拾元由上訴人負擔。
    事  實
事實及理由
一、上訴人起訴主張：被上訴人於民國95年10月23日向伊購買餐
    飲設備、廚房用具等貨品數批（下稱「系爭貨物」），貨款
    共計新臺幣（下同）15萬2,415 元（下爭「系爭貨款」），
    惟被上訴人遲未給付，迭經催討，均未獲置理。爰依買賣關
    係請求被上訴人給付系爭貨款等語。並聲明：被上訴人應給
    付上訴人15萬2,415 元，及自支付命令送達翌日起至清償日
    止，按週年利率5%計算之利息。
二、被上訴人則以：伊為紅蟹將軍有限公司（下稱「紅蟹公司」
    ）加盟店，系爭貨物係由紅蟹公司採購，且伊已給付系爭貨
    物之款項18萬7,907 元予紅蟹公司，兩造間並無任何債權債
    務關係等語，資為抗辯。並聲明：上訴人之訴駁回。
三、原審對於上訴人之請求，判決上訴人全部敗訴。上訴人全部
    聲明不服，上訴聲明請求：(一)原判決廢棄。(二)被上訴人應給
    付上訴人15萬2,415 元，及自支付命令送達翌日起至清償日
    止，按週年利率5%計算之利息。被上訴人則聲明：駁回上訴
    。
四、兩造不爭執之事實：
  (一)被上訴人於95年10月17日與紅蟹公司簽立「紅蟹將軍連鎖店
    加盟授權經營合約書」，以其所經營之「紅昌餐館」為紅蟹
    公司之加盟店，並支付462 萬元之代收代付裝潢款（含陶雅
    餐具18萬7,907 元）予紅蟹公司。嗣被上訴人於96年2 月2
    日與紅蟹公司終止加盟合約，此有紅蟹將軍連鎖店加盟授權
    經營合約書、紅昌餐館工程款明細列表及統一發票附卷可憑
    （本院卷第32至38頁）。
  (二)上訴人於95年10月間將系爭貨物送抵被上訴人所經營之紅昌
    餐館（臺北市○○○路○ 段216 號），並由被上訴人簽收，
    此有系爭貨物估價單在卷可稽（本院卷第11至18頁）。
五、本件之爭點為：與上訴人訂立餐具買賣契約的人為被上訴人
    或紅蟹公司？何人應負給付貨款責任？
    茲析述如下：
  (一)按當事人主張有利於己之事實者，就其事實有舉證之責任，
    民事訴訟法第277 條前段定有明文。上訴人主張兩造就系爭
    貨物訂有買賣契約一節，既為被上訴人所否認，則上訴人就
    其主張自應舉證以實其說。
  (二)關於系爭貨物買賣契約的訂立經過，上訴人自承：「這些貨
    物都是總公司（按即指紅蟹公司）叫我送的，我沒有直接與
    被上訴人接觸，但貨都是送給被上訴人簽收的」（原審卷第
    45頁）、「（出售系爭貨物）所開立發票之買受人為紅蟹公
    司」、「跟我叫貨的人是總公司（即紅蟹公司）的員工」（
    本院卷第29頁、第30頁）等情，已堪認與上訴人訂立系爭貨
    物買賣契約之人應為紅蟹公司，並非被上訴人，被上訴人所
    經營的紅昌餐館所在地，則僅為紅蟹公司指定的送貨地點。
  (二)另查：上訴人就系爭貨物，提出二份形式不同的估價單：一
    種為載明各該貨物品名規格及數量，惟單價及金額則均載為
    「0 」者（本院卷第11頁至第14頁）；另一種則載有完全相
    同的貨物品名規格及數量，同時載明各該品項之實際單價及
    金額者（本院卷第14頁至第18頁）。被上訴人簽收之估價單
    ，為單價及金額均載為「0 」之估價單；至載明實際單價及
    金額的估價單，則均未據被上訴人簽收。據此，亦足認被上
    訴人於簽收時僅須確認貨物品項及數量，而無庸支付任何貨
    款。上訴人雖辯稱「叫貨的人說錢（指估價單之金額）不要
    寫，到要請錢時再送」（原審卷第45頁）、「送貨員（將貨
    送到時）有跟被上訴人收錢，才會簽簽單（按指在估價單上
    簽名）」（本院卷第30頁）云云，惟如依上訴人所辯，系爭
    貨物送到時被上訴人即應負給付貨款之責任，則上訴人於被
    上訴人未於簽收時當場給付貨款之情形下，非但仍願意將系
    爭貨物交付被上訴人，且僅要求其簽收於單價及金額則均載
    為「0 」之估價單上，顯與交易常情不符，上訴人所辯不足
    採信。
  (三)準此，堪認與上訴人訂立系爭貨物買賣契約之人為紅蟹公司
    ，並非被上訴人，上訴人就兩造間有買賣契約存在之事實既
    未能舉證證明之，從而其主張上訴人應負給付系爭貨款之責
    任云云，洵非可取。
六、綜上所述，上訴人依買賣之法律關係，請求被上訴人給付系
    爭貨物之買賣價金15萬2,415 元，及自支付命令送達翌日起
    至清償日止按週年利率5%計算之利息，為無理由，不應准許
    。原審為上訴人敗訴之判決，並無不合，上訴意旨指摘原判
    決不當，求為廢棄改判，為無理由，其上訴應予駁回。
七、本件事證已臻明確，兩造其餘主張舉證及攻擊防禦方法，核
    均於判決結果不生影響，無庸一一論駁，附此敘明。
八、第二審訴訟費用為裁判費2,490 元，應由上訴人負擔。
九、據上論結，本件上訴為無理由，依民事訴訟法第436 條之1
    第3 項、第449 條第1 項、第78條、第87條第1 項，，判決
    如主文。
中    華    民    國    97    年    3     月    20    日
                  民事第二庭  審判長  法  官  俞慧君
                                      法  官  李瑜娟
                                      法  官  王怡雯
以上正本證明與原本無異。
本件判決不得上訴。
中    華    民    國    97    年    3     月    20    日
                                      書記官  鄒文南


司法院資訊處製作；財團法人民間司法改革基金會備份。
